臺灣板橋地方法院刑事判決　　　　　　 96年度易緝字第154號
公　訴　人　臺灣板橋地方法院檢察署檢察官
被　　　告　甲○○
　　　　　　　　　　（另案羈押於臺灣臺北看守所）
上列被告因竊盜等案件，經檢察官提起公訴（93年度偵字第8727
號），本院依簡式審判程序，判決如下：
    主  文
甲○○竊盜，處有期徒刑捌月，減為有期徒刑肆月；又竊盜，處
有期徒刑壹年貳月，減為有期徒刑柒月；應執行有期徒刑拾月。
    事  實
一、甲○○於民國91、93年間，因竊盜案件，經臺灣高等法院以
    91年度上訴字第2984號、93年度上訴字第171 號判決分別判
    處有期徒刑7 月、1 年確定；再因偽造文書案件，經本院以
    91年度訴字第1669號、93年度簡字第1081號判決分別判處有
    期徒刑3 月、3 月確定，前開所示之數罪刑，復經本院以93
    年度聲字第1195號裁定定應執行有期徒刑1 年10月確定，現
    送監執行中。詎其猶不知悔改，猶分別為下列行為：
  (一)甲○○意圖為自己不法之所有，基於竊盜之犯意，於91年5
    月30日15時許，駕駛不知情之其姊丁○○所有之車號L9-807
    7 號自用小客車，行經臺北縣蘆洲市○○路與光華路口，見
    四下無人，趁機下車徒手扳開丙○○所有而停放於該處之車
    號QPX-030 號機車之置物箱，竊取其內所放置丙○○所有之
    紅色手提包1 只（內含摩托羅拉行動電話1 支、藍寶石戒子
    1 只〈價值新臺幣＜下同＞10,000元〉、身分證、駕照、行
    照各1 枚、上海銀行之存摺1 本、金融卡、郵局提款卡各1
    枚、臺灣銀行支票1 紙〈票面金額1,500 元〉），得手後，
    隨即駕車逃離現場。
  (二)甲○○於91年12月31日20時30分許，行經臺北縣土城市○○
    路○ 段242 號前，見四下無人，遂臨時起意，意圖為自己不
    法之所有，基於竊盜之犯意，以徒手扳開乙○○所有而停放
    於該處之車號GKB-869 號機車之置物箱，竊取乙○○所有而
    放置在該置物箱內之背包1 只（內含如附表所示之慶豐商業
    銀行之信用卡、玉山商業銀行之現金卡、萬泰商業銀行之現
    金卡、荷蘭商業銀行之信用卡、中華商業銀行之信用卡、聯
    邦商業銀行之信用卡、富邦商業銀行之信用卡、第一商業銀
    行之信用卡、遠東商業銀行之信用卡），得手後，隨即逃離
    現場，又意圖為自己不法之所有，基於以不正方法由自動付
    款設備取得他人之物之概括犯意，持前開甫竊得之信用卡、
    現金卡連續於如附表所示之時間、地點，利用信用卡、現金
    卡預借現金功能，將該信用卡、現金卡插入提款機，並輸入
    預借現金密碼之不正方法，使提款機誤以為係真正持卡人之
    預借現金，而同意給付如附表所示之款項，旋於同日21時40
    分許，在臺北縣土城市○○路○ 段304 號之中國信託商業銀
    行前為警查獲，並扣得其甫預借所得之現金59,000元及如附
    表一所示之信用卡、現金卡（均已發還乙○○），始悉上情
二、案經臺北縣政府警察局蘆洲分局、土城分局報請臺灣板橋地
    方法院檢察署檢察官偵查起訴。
    理  由
一、本案被告甲○○所犯係死刑、無期徒刑、最輕本刑為3 年以
    上有期徒刑或高等法院管轄第一審案件以外之罪，其於準備
    程序中就被訴事實為有罪之陳述，經本院告知簡式審判程序
    之旨，並聽取公訴人、被告之意見後，經本院裁定進行簡式
    審判程序，合先敘明。
二、上揭犯罪事實，業據被告於本院審理時坦承不諱，且經證人
    即被害人丙○○於警詢時、乙○○於警詢及偵查中、證人丁○○於警詢時證述明確，復有車籍作業系統－查詢認可資料
    、贓物認領保管單、慶豐銀行消費明細查詢表、萬泰商業銀
    行客戶交易明細表、荷蘭銀行持卡人遭盜刷明細表、中華商
    業銀行信用卡部冒刷案明細表、聯邦商業銀行盜用金額明細
    表、富邦銀行信用卡盜刷損失明細表、第一商業銀行冒刷金
    額明細表、遠東銀行信用卡繳款通知單各1 紙及玉山銀行綜
    存戶交易資料查詢單3 紙附卷可稽，足認被告自白與事實相
    符，堪以採信。本案事證明確，被告犯行堪以認定，應依法
    論科。
三、新舊法之比較：
    按行為後法律有變更者，適用行為時之法律。但行為後之法
    律有利於行為人者，適用最有利於行為人之法律，刑法第2
    條第1 項定有明文（刑法第2 條係規範行為後法律變更所生
    新舊法律比較適用之準據法，是刑法第2 條本身雖經修正，
    但該條文既屬適用法律之準據法，本身尚無比較新舊法之問
    題，應逕適用裁判時之刑法第2 條規定以決定適用之刑罰法
    律）。又比較時應就罪刑有關之共犯、未遂犯、想像競合犯
    、牽連犯、連續犯、結合犯，以及累犯加重、自首減輕暨其
    他法定加減（如身分加減）與加減例等一切規定，綜其全部
    罪刑之結果而為比較（最高法院95年第8 次刑事庭會議一、
    (四)之決議要旨參照）。查被告行為後，刑法第33條第5 款有
    關罰金之最低數額、第56條有關連續犯、第55條有關牽連犯
    等規定，業於94年2 月2 日修正公布，自95年7 月1 日起施
    行，茲就比較情形分述如下：
  (一)刑法第33條第5 款有關罰金之最低數額部分，刑法分則編各
    罪所定罰金之貨幣單位原為銀元，修正前刑法第33條第5 款
    規定：「罰金：（銀元）1 元以上」，而銀元與新臺幣間之
    折算，依現行法規所定貨幣單位折算新臺幣條例規定，以銀
    元1 元折算新臺幣3 元；修正後刑法第33條第5 款則規定：
    「罰金：新臺幣1,000 元以上，以百元計算之」；經比較修
    正前、後之規定，修正後刑法第33條第5 款所定罰金之最低
    數額，較之修正前提高，自以修正前刑法第33條第5 款規定
    ，較有利於被告。
  (二)刑法第56條有關「連續數行為而犯同一之罪名者，以一罪論
    ，但得加重其刑至二分之一」之連續犯規定，業經修正刪除
    ，此雖非犯罪構成要件之變更，惟顯已影響行為人刑罰之法
    律效果，自屬法律變更，而應比較修正前、後之規定。亦即
    被告基於概括犯意所為之數行為，自95年7 月1 日起已不再
    成立連續犯而得論以一罪並得加重其刑，而應依具體行為之
    性質論罪。查被告前開所為多次以不正方法由自動付款設備
    取得他人之物之行為均發生於新法施行之前，且其所為之各
    次行為，時間、地點、對象，各均獨立，但其時間緊接，所
    犯係構成要件相同之罪名，主觀上顯係基於概括犯意所為，
    依修正前第56條之規定，得成立連續犯，論以一罪並得加重
    其刑；修正後既將連續犯之規定刪除，而被告前開數行為，
    並無接續犯或包括一罪、想像競合犯之情形，其先後多次犯
    行，各獨立成罪，應分論併罰，比較修正前、後規定，自以
    修正前之刑法第56條規定，較有利於被告。
  (三)刑法第55條後段有關「犯一罪而其方法或結果之行為犯他罪
    名」之牽連犯之規定，經修正刪除。亦即修正後之刑法，已
    無牽連犯得論以裁判上一罪之情形。所犯之數罪，應按其具
    體情形論罪。此雖非犯罪構成要件之變更，惟顯已影響行為
    人刑罰之法律效果，自屬法律變更，而應比較修正前、後之
    規定。查被告所犯之第2 次竊盜、以不正方法由自動付款設
    備取得他人之物等二罪，其行為、時間均屬各別獨立，但有
    方法、目的之牽連關係，依修正前刑法第55條之規定，得成
    立牽連犯而從一重之竊盜罪處斷；修正後既將牽連犯之規定
    刪除，而被告前開數行為，各獨立成罪，應分論併罰，比較
    修正前、後規定，自以修正前之牽連犯規定，較有利於被告
    。
  (四)綜合上述各條文修正前、後之比較，可知修正前、後之規定
    ，就罰金之最低數額，由修正前之銀元1 元即新臺幣3 元，
    修正提高為新臺幣1,000 元，且就罪數而論，依修正前之規
    定，被告得依連續犯之規定，就以不正方法由自動付款設備
    取得他人之物犯行部分論以一罪，再依牽連犯之規定，與第
    2 次之竊盜罪從一重處斷，惟依修正後之規定，被告則應分
    論數罪，是修正後之規定，均顯然不利於被告，揆諸前揭最
    高法院決議所揭示之罪刑綜合比較原則，依刑法第2 條第1
    項前段之規定，自應整體適用行為時即修正前之規定處斷。
  (五)按行為後刑法條文經修正，惟無有利、不利情形，應適用裁
    判時法，亦即如新舊法處罰之輕重相同，即無比較適用之問
    題，非刑法第2 條所指之法律有變更，即無該條之適用，應
    依一般法律適用原則，適用裁判時法（最高法院95 年11 月
    7 日第21次刑事庭會議決議要旨參照）。是被告行為後，刑
    法施行法亦於95年6 月14日修正增訂第1 條之1（ 有關罰金
    之最高數額），並自95年7 月1 日起施行，而修正前之刑法
    分則編有關罰金之貨幣單位係銀元（銀元與新臺幣之折算比
    例為一比三），且依刑法分則編應處罰金者，應適用罰金罰
    鍰提高標準條例第1 條、第5 條規定，就72年6 月26日前修
    正之刑法條文，罰金數額提高2 至10 倍 ，其後修正者則不
    提高倍數；而修正刑法施行後，因刑法第33條第5 款所定罰
    金之貨幣單位，經修正為新臺幣後，刑法分則各罪所定罰金
    之貨幣單位亦應配合修正為新臺幣，為使刑法分則編各罪所
    定罰金之最高數額與刑法修正前趨於一致，乃增訂刑法施行
    法第1 條之1 ：「中華民國94年1 月7 日刑法修正施行後，
    刑法分則編所定罰金之貨幣單位為新臺幣。94年1 月7 日刑
    法修正時，刑法分則編未修正之條文定有罰金者，自94年1
    月7 日刑法修正施行後，就其所定數額提高為30倍。但72年
    6 月26日至94年1 月7 日新增或修正之條文，就其所定數額
    提高為3 倍」。而本案被告所犯刑法第320 條第1 項之竊盜
    罪、同法第339 條之2 第1 項之以不正方法由自動付款設備
    取得他人之物罪，均有罰金刑之處罰，就竊盜罪部分於94年
    1 月7 日刑法修正時未經修正，亦未於72年6 月20日至94年
    1 月7 日間修正過，依增訂刑法施行法第1 條之1 規定，其
    罰金以新臺幣為單位，數額應提高30倍，此與修正前之罰金
    以銀元為單位，適用罰金罰鍰提高標準條例第1 條規定，應
    提高10倍，再經折算為新臺幣（銀元與新臺幣之折算比例為
    一比三），換算結果，亦為30倍；就以不正方法由自動付款
    設備取得他人之物罪部分，係於86年10月8 日增訂，自同年
    月10日起施行，依增訂刑法施行法第1 條之1 但書規定，其
    罰金以新臺幣為單位，數額應提高3 倍，此與修正前之罰金
    以銀元為單位，適用罰金罰鍰提高標準條例之結果為不提高
    倍數（惟銀元與新臺幣之折算比例為一比三，換算結果，亦
    為3 倍）。是以，刑法施行法第1 條之1 施行後，罰金刑貨
    幣單位雖有「銀元」、「新臺幣」之更異，惟適用結果之罰
    金額度則無二致，就罰金法定刑提高之「刑罰權規範內容」
    並無利或不利變更，此部分亦不生新舊法之比較問題，惟應
    適用具特別法及準據法（刑法施行法第1 條之1 第1 項具有
    準據法性質）之刑法施行法第1 條之1 規定（據上論斷併引
    刑法施行法第1 條之1 第1 項、第2 項）（參照臺灣高等法
    院暨所屬法院95年法律座談會刑事類提案第16、19號法律問
    題），併此敘明。
四、論罪科刑：
  (一)核被告所為，係犯2 次刑法第320 條第1 項之竊盜罪、1 次
    同法第339 條之2 第1 項之以不正方法由自動付款設備取得
    他人之物罪。
  (二)被告先後多次以不正方法由自動付款設備取得他人之物之行
    為，時間緊接，方法相同，所犯係犯罪構成要件相同之罪名
    ，顯係基於概括犯意反覆為之，為連續犯，應依修正前刑法
    第56條之規定，以一罪論，並加重其刑。又如附表編號15至
    22所之犯行，雖未據檢察官起訴，然與起訴部分有如前述連
    續犯之裁判上一罪關係，為起訴效力所及，本院自應併予審
    究。
  (三)被告所犯之第2 次竊盜罪與以不正方法由自動付款設備取得
    他人之物罪間，有方法、目的之牽連關係，為牽連犯，應依
    修正前刑法第55之條規定，從一重之竊盜罪處斷。
  (四)被告所犯之2 次竊盜罪間，相隔長達4 月之久，且經被告於
    本院訊問時自承：我兩件竊盜都是臨時起意的等語（見本院
    96年10月29日準備程序筆錄第2 頁），顯見被告主觀上並無
    概括之犯意，是被告先後2 次竊盜犯行，犯意各別，罪名互
    異，各獨立成罪，應分論併罰。
  (五)爰審酌被告正值青年，不思以正當方式取得財物，觀念偏差
    ，有待矯治，兼衡及其智識、品行、所生危害及犯後坦承犯
    行之態度等一切情狀，分別量處如主文所示之刑，以示懲儆
    。
五、減刑部分：
    又被告行為後，中華民國96年罪犯減刑條例於96年7 月4 日
    制定公布，並自同年月16日施行，而按犯罪在中華民國96年
    4 月24日以前者，除本條例另有規定外，依下列規定減刑：
    一、死刑減為無期徒刑。二、無期徒刑減為有期徒刑二十年
    。三、有期徒刑、拘役或罰金，減其刑期或金額二分之一。
    又依本條例應減刑之罪，未經判決確定者，於裁判時，減其
    宣告刑。依前項規定裁判時，應於判決主文同時諭知其宣告
    刑及減得之刑，中華民國96年罪犯減刑條例第2 條第1 項、
    第7 條分別定有明文。查被告前開經本院分別判處有期徒刑
    8 月、1 年2 月之情（詳見前述），均核與中華民國96年罪
    犯減刑條例第2 條第1 項第3 款規定相符，爰皆減其宣告刑
    二分之一，並依前開罪刑所適用之法律即修正前刑法第51條
    第5 款之規定，合併定其應執行刑。
據上論斷，應依刑事訴訟法第273 條之1 第1 項、第299 條第1
項前段，刑法第320 條第1 項、第339 條之2 第1 項，修正前刑
法第55條、第51條第5 款，刑法施行法第1 條之1 第1 項、第2
項，中華民國96年罪犯減刑條例第2 條第1 項、第7 條，判決如
主文。
本案經檢察官王家春到庭執行職務。
中　　華　　民　　國　　96　　年　　11　　月　　22　　日
                  刑事第十九庭  法　官  鄧雅心
以上正本證明與原本無異。
如不服本判決應於送達後10日內向本院提出上訴狀。
                                書記官　黃頌棻
中　　華　　民　　國　　96　　年　　11　　月　　22　　日
附錄本案論罪科刑法條
中華民國刑法第三百二十條
意圖為自己或第三人不法之所有，而竊取他人之動產者，為竊盜
罪，處五年以下有期徒刑、拘役或五百元以下罰金。
意圖為自己或第三人不法之利益，而竊佔他人之不動產者，依前
項之規定處斷。
前二項之未遂犯罰之。
中華民國刑法第三百三十九條之二
意圖為自己或第三人不法之所有，以不正方法由自動付款設備取
得他人之物者，處三年以下有期徒刑、拘役或一萬元以下罰金。
以前項方法得財產上不法之利益或使第三人得之者，亦同。
附表：
┌──┬──────┬───────┬────┬─────────────┐
│編號│  時    間  │  地  點      │預借金額│盜用之信用卡、現金卡      │
│    │            │              │(新臺幣)│                          │
├──┼──────┼───────┼────┼─────────────┤
│ 1. │91年12月31日│臺北縣土城市某│20,000元│慶豐商業銀行信用卡（卡號：│
│    │            │處之中國信託銀│        │0000000000000000）        │
│    │            │行提款機      │        │                          │
├──┼──────┼───────┼────┼─────────────┤
│ 2. │同  上      │同  上        │20,000元│同  上                    │
├──┼──────┼───────┼────┼─────────────┤
│ 3. │同  上      │臺北縣土城市某│20,000元│玉山商業銀行現金卡（卡號：│
│    │            │處之臺北國際商│        │0000000000000）           │
│    │            │業銀行提款機  │        │                          │
├──┼──────┼───────┼────┼─────────────┤
│ 4. │同  上      │同  上        │5,000元 │同  上                    │
│    │            │              │        │                          │
├──┼──────┼───────┼────┼─────────────┤
│ 5. │同  上      │臺北縣土城市某│10,000元│萬泰商業銀行現金卡（卡號：│
│    │            │處之銀行提款機│        │000000000000）            │
├──┼──────┼───────┼────┼─────────────┤
│ 6. │同  上      │同  上        │5,000元 │同  上                    │
│    │            │              │        │                          │
├──┼──────┼───────┼────┼─────────────┤
│ 7. │同  上      │臺北縣土城市中│5,000元 │荷蘭商業銀行信用卡（卡號：│
│    │            │央路2 段304 號│        │0000000000000000）        │
│    │            │之中國信託商業│        │                          │
│    │            │銀行提款機    │        │                          │
├──┼──────┼───────┼────┼─────────────┤
│ 8. │同  上      │同  上        │3,000元 │同  上                    │
├──┼──────┼───────┼────┼─────────────┤
│ 9. │同  上      │同  上        │3,000元 │同  上                    │
├──┼──────┼───────┼────┼─────────────┤
│ 10.│同  上      │同  上        │3,000元 │同  上                    │
├──┼──────┼───────┼────┼─────────────┤
│ 11.│同  上      │同  上        │5,000元 │中華商業銀行信用卡（卡號：│
│    │            │              │        │不詳）                    │
├──┼──────┼───────┼────┼─────────────┤
│ 12.│同  上      │同  上        │5,000元 │同  上                    │
├──┼──────┼───────┼────┼─────────────┤
│ 13.│同  上      │同  上        │5,000元 │同  上                    │
├──┼──────┼───────┼────┼─────────────┤
│ 14.│同  上      │同  上        │20,000元│聯邦商業銀行信用卡（卡號：│
│    │            │              │        │0000000000000000）        │
├──┼──────┼───────┼────┼─────────────┤
│ 15.│同  上      │同  上        │10,000元│富邦商業銀行信用卡（卡號：│
│    │            │              │        │0000000000000000）        │
├──┼──────┼───────┼────┼─────────────┤
│ 16.│同  上      │同  上        │10,000元│富邦商業銀行信用卡（卡號：│
│    │            │              │        │0000000000000000）        │
├──┼──────┼───────┼────┼─────────────┤
│ 17.│同  上      │同  上        │5,000元 │第一商業銀行信用卡（卡號：│
│    │            │              │        │0000000000000000）        │
├──┼──────┼───────┼────┼─────────────┤
│ 18.│同  上      │同  上        │3,000元 │遠東商業銀行信用卡（卡號：│
│    │            │              │        │545305******5707）        │
├──┼──────┼───────┼────┼─────────────┤
│ 19.│同  上      │同  上        │5,000元 │同  上                    │
├──┼──────┼───────┼────┼─────────────┤
│ 20.│同  上      │同  上        │5,000元 │同  上                    │
├──┼──────┼───────┼────┼─────────────┤
│ 21.│同  上      │同  上        │5,000元 │同  上                    │
├──┼──────┼───────┼────┼─────────────┤
│ 22.│同  上      │同  上        │10,000元│同  上                    │
├──┴──────┴───────┴────┴─────────────┤
│                             合計：182,000元                            │
└────────────────────────────────────┘
